【裁判字號】    97,勞訴,2
【裁判日期】    970623
【裁判案由】    給付資遣費等
【裁判全文】
臺灣板橋地方法院民事判決               97年度勞訴字第2號
原      告  甲○○
訴訟代理人  林禮模律師
被      告  金憶達股份有限公司
法定代理人  乙○○
訴訟代理人  丙○○
上列當事人間請求給付資遣費等事件，經本院於民國97年6 月5
日言詞辯論終結，判決如下：
    主      文
原告之訴及假執行之聲請均駁回。
訴訟費用由原告負擔。
    事實及理由
一、原告主張：
    (一)原告自民國（下同）90年3 月間起，受僱於被告公司擔任
      採購工作。詎被告公司負責人乙○○於96年8 月3 日指示
      其配偶同時亦為其特別助理之丙○○陸續以發電子郵件方
      式，告知原告因原告曾表示不認同減薪，且原告無法負荷
      所任職位，要求原告於8 月中旬將所掌業務交接予接任人
      員，交接期間為15天，如原告不辦理業務交接可自行離職
      。原告於接收電子郵件後，即回信表示原告並無主動離職
      之意，如被告要求原告將所掌業務事項移出辦理交接，被
      告應依勞動基準法之規定將原告遣散。嗣於8 月6 日被告
      復以電子郵件提出其認為原告不足以勝任職務之事由，要
      求原告於當日中午前將辦公位置遷移他處，原有位置讓予
      接掌原告職位之新任人員，如原告阻礙公司策略即立刻撤
      職辦理，並於當日立即發布人事命令，公告新到任的採購
      人員，現任採購即原告則不再接掌相關職務，又告知原告
      如未依上開指示立即遷挪辦公位置，則以撤職處理，且應
      於8 月15日前交接，否則即為抗拒亦以撤職處理，甚至更
      以原告交接或不如期交接完成都以撤職處理之方式告知原
      告。
    (二)被告於96年8 月16日起即禁止原告入廠上班，拒絕原告提
      供勞務，是原告並未有無正當理由繼續曠工之情形，且96
      年8 月18、19日分別為星期六、日，本即為休假日而不須
      上班，被告竟，於96年8 月21日以土城工業區郵局第234
      號存證信函，以原告自8 月18日起至8 月20日止繼續曠工
      達3 日為由，逕為終止勞動契約，其契約之終止顯然不合
      法。
    (三)被告單方逕為調動原告之職務，並要求原告於12日內即應
      將業務全部完成交接，且通知原告如未於8 月15日前完成
      交接則以撤職處理，並以新進職員的人事公告發布後，即
      日禁止原告入場停薪，其所為顯欲刻意使原告自動辦理離
      職以規避雇主依法應負之責任，除違反雙方間勞動契約所
      定之工作職務內容外，亦違反原有勞動契約內容而損害原
      告權益之行為，並構成勞動基準法第14條第1 項第6 款及
      第4 項所定原告得終止勞動契約，且依同法第17條得請求
      被告發給資遣費之情形。原告於96年8 月21日於台北縣政
      府勞工局召開勞資爭議協調會時所為之主張，其真意係主
      張被告因違反勞工法令違法解僱原告，致損害原告權益，
      依勞動基準法第14條第1 項第6 款規定終止兩造間勞動契
      約。原告上開意思表示已為被告所了解，業生終止契約之
      效力，因此原告自得依勞動基準法第14條準用同法第17條
      規定，請求被告給付資遣費。
    (四)被告以勞動基準法第12條第1 項第6 款之事由終止本件勞
      動契約，其終止並非合法，且原告並無任何其他勞動基準
      法第12條第1 項所定雇主無須預告即得終止勞動契約之情
      形，則被告如欲依其片面理由將原告解僱，依同法第16條
      及第17條規定被告須於30日前預告其欲終止勞動契約，並
      給付預告期間之工資及發給資遣費。原告自90年3 月1 日
      起任職於被告公司，迄至96年8 月間止，共計6 年餘，則
      ：
      (1)自被告96年8 月6 日通知原告應於8 月15日前移交所執
        掌業務，且不論不交接或不如期交接完成均以撤職處理
        否則以撤職處理之終止本件勞動契約之日起，依規定被
        告須於30日前預告其終止，並依給付自8 月7 日起至9
        月5 日止之預告工資。又被告已給付原告至8 月26日止
        之薪資，是原告請求自8 月27日至9 月5 日剩餘10日之
        薪資共新台幣（下同）10,667元【月薪32,000元×10/3
        0 ＝10,667元】。
      (2)被告應依勞動基準法第17條規定發給原告自90年3 月1
        日起至96年8 月15日，共6 年5 個月又15日之資遣費，
        共計208,000 元【月薪32,000元×6 年＝192,000 元；
        月薪32,000元×6/12個月＝16,000元（未滿1 個月以1
        個月計算）；192,000 ＋16,000＝208,000 元】。
      (3)原告於本年度尚有3 日又3 小時之特別休假，原告併依
        勞動基準法第39條規定，請求被告給付依比例計算相當
        於剩餘休假日數之薪資共3,600 元【32,000元×3/30日
        ＝3,200 元；32,000元×1/30日×3/8 小時＝40 0元；
        3,200＋400＝3,600 元】。
      (4)總計被告應給付原告之預告工資、資遣費及剩餘特休假
        工資共220,138 元【10,667＋208,000 ＋3,600 ＝222,
        267】。
    (五)訴之聲明
      (1)被告應給付原告222,267 元及自起訴狀繕本送達翌日起
        至清償日止，按週年利率5%計算之利息。
      (2)原告願供擔保請准宣告假執行。
二、被告則以下列陳詞置辯，並求為判決：原告之訴及假執行之
    聲請均駁回。如受不利判決，被告願供擔保，請准免為假執
    行。
    (一)原告自96年5 月間起，屢次要求被告公司加薪，並以有他
      公司挖角為由，欲逼被告公司就範，但被告公司因獲利微
      少，無法如原告所願，乃告知原告如有更好去處，被告公
      司將另找人接替原告的工作，原告表示屆時可辦理交接。
      被告公司因此乃登報並由網路尋找人才，接替人員於96年
      8 月1 日到職，原告遲不予交接，並於96年8 月4 日起陸
      續請假及休假，同月16日起則不請假也不上班。原告既自
      96年8 月16日起未經請假，自行停止上班，則至96年8 月
      21日止，扣除休假日，原告已曠職4 日，是以被告於96年
      8 月21日以土城工業區郵局第234 號存證信函通知原告依
      勞動基準法第12條第1 項第6 款規定處理，終止勞動契約
      ，應屬合法有效。
    (二)雇主對於受僱人之職務調動，法律並無禁止，被告公司引
      進新人接替原告職務，將原告職位調動，乃經營管理所必
      要，被告公司促請原告辦理交接，亦無違法勞動基準法之
      任何規定。此外，被告公司僅要求原告辦理交接，並未表
      示有無交接均以撤職，而是告知原告應辦理交接，如抗拒
      交接，即予撤職，且被告公司並未阻止原告到廠上班，而
      係原告自行自96年8 月16日起不經請假而停止上班。被告
      公司並無勞動基準法第14條第1 項各款情事，原告亦未依
      同法第14條第2 項規定於法定期間內終止契約，且兩造間
      之僱傭契約係經被告以同法第12條規定終止，原告即無理
      由請求被告給付資遣費及預告期間工資。
    (三)被告公司未出席台北縣政府處理勞資爭議協調會議，雖有
      收到該次會議紀錄，但會議紀錄所載勞方（即原告）提出
      之三點主張，並無原告依勞動基準法向被告公司聲明終止
      兩造間勞動契約之主張，且原告所提三點主張，均不符勞
      動基準法第14條第1 項規定勞工得不經預告終止契約之規
      定，應不生原告依勞動基準法第14條第1 項規定終止契約
      之效力。
三、兩造不爭執之事實：
    (一)原告自90年3 月1 日起受僱於被告公司擔任採購工作。
    (二)原告之平均工資為32,000元。
    (三)被告指示原告應於96年8 月15日前將業務交接予新任採購
      人員，原告不再接掌相關職務，並應將原有位置讓予接任
      之人。
    (四)原告自96年8月16日起未到廠上班。
    (五)被告給付原告薪資至96年8 月26日止。
    (六)被告於96年8 月21日以郵局存證信函通知原告：因原告自
      96年8 月18日至96年8 月20日，3 天無故未上班，亦未辦
      理請假，依勞動基準法第12條第6 款「無正當理由連績曠
      工3 日」規定，終止兩造間之勞動契約。該存證信函業經
      原告收受。
    (七)原告曾參加96年8 月28日台北縣政府處理勞資爭議協調會
      議，該次會議進行情形及原告之陳述，詳如原證5 所示。
四、兩造同意本件爭點如下：
    (一)被告依勞動基準法第12條第6 款規定終止兩造間之勞動契
      約是否合法？
    (二)原告依勞動基準法第14條第1 項第6 款規定終止兩造間之
      勞動契約是否合法？
    (三)原告依勞動基準法第16、17及39條規定，請求被告給付預
      告期間工資、資遣費及剩餘特休假工資，有無理由？
五、本院就上開爭點之判斷：
    (一)被告依勞動基準法第12條第6 款規定終止兩造間之勞動契
      約是否合法？
      (1)按勞工無正當理由繼續曠工三日，或一個月內曠工達六
        日者，雇主得不經預告終止勞動契約，勞動基準法第12
        條第6 款定有明文。
      (2)查被告於96年8 月21日以土城工業區郵局第234 號存證
        信函通知原告終止兩造間勞動契約時，原告已連續於96
        年8 月16日（星期四）、17日（星期五）、20日（星期
        一）未到廠上班，復未提出請假之證明，是被告以原告
        無正當理由繼續曠工3 日為由，依勞動基準法第12條第
        6 款規定終止兩造間之勞動契約，非屬無據。而被告寄
        發之上開存證信函業經原告收受，此為兩造所不爭執之
        事實，因此被告終止契約之意思表示既已合法送達原告
        ，被告終止兩造間勞動契約之行為，自屬合法有效。
      (3)原告雖主張被告終止契約不合法，惟查：
        1.被告終止契約之存證信函內記載原告自96年8 月18日
          起至8 月20日連續3 日無故未上班，雖因其中18、19
          兩日為例假日不用上班，扣除該2 日後，原告於被告
          所指期間之正常工作日僅有20日未到班，不符合連續
          3 日之法定要件，然原告於被告終止契約前既有如前
          項所述連續3 日無正當理由未到廠上班之事實，仍與
          勞動基準法第12條第6 款規定情形相符，被告依該條
          款規定終止兩造間勞動契約之效力，自不因存證信函
          內引用之期間有誤而受影響。
        2.又原告主張自96年8 月16日起即遭被告片面以撤職為
          由禁止入廠上班乙節，已為被告否認，原告就此自負
          有舉證之責。原告雖提出被告於96年8 月6 日所發電
          子郵件為證，惟原告所提上開郵件，因列印關係，每
          句首字均有欠缺而未印出，此由比對被告所提同份郵
          件內容（見本院卷第18頁）以及原告提出之郵件每句
          首字（最後1 句除外）均係另行以手寫方式填載即可
          得證，是以被告於96年8 月6 日寄發之電子郵件，應
          以被告提出之完整內容為準，合先敘明。
        3.而依被告提出之電子郵件記載「……請依上封e-mail
          所言，立刻讓出位置，否則撤職處理，或要求8/15以
          前交接清楚，否則就是抗拒，一樣撤職處理，撤職會
          正式發公告，並即日禁止入廠上班並停薪，就是這樣
          卯了，要如何都可，不交接或不如期交接完成都撤職
          處理」等完整語句觀之，被告乃係以原告未立刻讓出
          位置予新進人員、未於8 月15日前交接清楚、不交接
          或不如期交接完成，為將原告撤職處理之前題要件。
          原告逕以其所提內容不完整之電子郵件（即原證2 ）
          ，主張被告向其表示「交接或不如期交接完成都撤職
          處理」，亦即不論其是否交接被告均將予以撤職，難
          認與事實相符。且上開被告所發電子郵件內容亦不足
          以證明被告自96年8 月16日起有禁止原告入廠上班之
          情，因此原告主張其自96年8 月16日起未到廠上班係
          遭被告禁止所致，被告終止契約不合法，要非可採。
    (二)原告依勞動基準法第14條第1 項第6 款規定終止兩造間之
      勞動契約是否合法？
      兩造間之勞動契約業經被告於96年8 月21日寄發存證信函
      合法終止，既經認定如前，則原告於被告合法終止契約後
      ，自無再為終止契約之可能，故原告主張其收受被告存證
      信函後，於96年8 月28日在台北縣政府勞工局召開勞資爭
      議協調會時，依勞動基準法第14條第1 項第6 款規定終止
      兩造間勞動契約，即難認屬合法。
    (三)原告依勞動基準法第16、17及39條規定，請求被告給付預
      告期間工資、資遣費及剩餘特休假工資，有無理由？
      按依勞動基準法第16條、第17條規定，雇主依同法第11條
      或第13條但書規定終止勞動契約時，始負有給付勞工預告
      期間工資及發給資遣費之義務。本件被告係依勞動基準法
      第12條第6 款規定終止兩造間之勞動契約，而非依第11條
      或第13條但書規定終止，因此被告依法自不負有給付勞工
      預告期間工資及發給資遣費之義務。另原告主張離職時當
      年度尚有3 日又3 小時之特別休假未休，業經被告否認，
      原告復未舉證以實其說，即難採信。是以，原告依勞動基
      準法第16條、第17條及第39條規定，請求被告給付預告期
      間工資、資遣費與剩餘特休假工資，均難認屬有理。
六、綜上所述，原告主張其已依勞動基準法第14條第1 項第6 款
    規定終止兩造間之勞動契約，而依同法第第16條、第17條及
    第39條規定，請求被告給付預告期間工資、資遣費與剩餘特
    休假工資共計222,267 元並計付自起訴狀繕本送達翌日起至
    清償日止，按週年利率5%計算之利息，為無理由，不應准許
    。又原告之訴既經駁回，假執行之聲請即失所附麗，爰併予
    駁回。
七、本件事證已臻明確，兩造所為之其他主張、陳述並所提之證
    據，經審酌後，認均與本件之結論無礙，不再一一論述，併
    予敘明。
八、訴訟費用負擔之依據：民事訴訟法第78條。
中    華    民    國    97    年    6     月    23    日
                  民事第二庭    法  官  程怡怡
以上正本係照原本作成
如對本判決上訴，須於判決送達後20日內向本院提出上訴狀
中    華    民    國    97    年    6     月    24    日
                                書記官  華海珍


司法院資訊處製作；財團法人民間司法改革基金會備份。
